【裁判字號】    97,訴,903
【裁判日期】    970422
【裁判案由】    毒品危害防制條例
【裁判全文】
臺灣板橋地方法院刑事判決               97年度訴字第903號
公  訴  人  臺灣板橋地方法院檢察署檢察官
被      告  甲○○
上列被告因違反毒品危害防制條例案件，經檢察官提起公訴（96
年度毒偵字第5633號），本院訊問被告為有罪陳述後，改依簡式
審判程序審理，並判決如下：
    主  文
甲○○施用第一級毒品，累犯，處有期徒刑玖月，扣案之含有難
以析離之海洛因成分之殘渣袋壹個沒收銷燬之，注射針筒壹支沒
收；又施用第二級毒品，累犯，處有期徒刑伍月。應執行有期徒
刑壹年，扣案之含有難以析離之海洛因成分之殘渣袋壹個沒收銷
燬之，注射針筒壹支沒收。
   事  實
一、甲○○於民國91年間因施用毒品案件，經本院以91年度毒聲
    字第2086號裁定觀察勒戒，嗣因認無繼續施用毒品傾向，而
    於91年7 月18日執行完畢出所。復於93年間因施用毒品案件
    ，經臺灣臺北地方法院以93年度訴字第916 號判處有期徒刑
    7 月，於93年10月18日確定，並於94年6 月15日縮刑期滿執
    行完畢。嗣於95年間又因施用第一、二級毒品案件，經本院
    以95年度訴字第1965號判處有期徒刑8 月、4 月，於95年12
    月4 日確定；復於同年因違反毒品危害防制條例案件，經本
    院以95年度訴字第2658號判處有期徒刑1 年6 月，於96年4
    月18日確定。上開二罪嗣經本院以96年度聲減字第2088號裁
    定減刑，並定應執行為有期徒刑1 年2 月確定，於96年7 月
    16日縮刑期滿執行完畢出監。
二、詎甲○○仍不知悛悔，明知海洛因及甲基安非他命分別係毒
    品危害防制條例第2 條第2 項第1 款、第2 款所定之第一級
    、第二級毒品，依法均不得施用、持有，竟於基於施用第一
    級毒品海洛因之犯意，於96年7 月24日中午12時許，在臺北
    縣三重市○○○路292 號某釣蝦場廁所內，以針筒注射之方
    式施用海洛因1 次；另基於施用第二級毒品甲基安非他命之
    犯意，於同日上午某時，在上址以吸食器燒烤煙霧之方式施
    用甲基安非他命1 次。嗣經警於該日下午13時許，在臺北縣
    三重市○○○路292 號處為警查獲，並扣得含有難以析離之
    海洛因成分之殘渣袋1 個、及其所有供施用毒品所用之注射
    針筒1 支等物。
三、案經臺北縣政府警察局三重分局報告臺灣板橋地方法院檢察
    署檢察官偵查起訴。
    理  由
一、訊據被告甲○○於警詢、偵查及本院審理中，對上揭事實均
    坦承不諱，此外，被告經警於96年7 月24日15時35分許採尿
    送驗結果（檢體編號：0000000000號），呈嗎啡及甲基安非
    他命陽性反應，有姓名代碼對照表、臺灣檢驗科技股份有限
    公司濫用藥物尿液檢驗報告各1 件在卷可查（見96年毒偵字
    第5633號卷第17、32頁）。此外，並有含有難以析離之海洛
    因成分之殘渣袋1 個與被告所有供施用毒品所用之注射針筒
    1 支等物扣案可稽，另有照片附卷可佐（見上開卷第21頁）
    。足見被告所為自白與事實相符，而得採為認定之依據。次
    查，被告於91年間因施用毒品案件，經本院以91年度毒聲字
    第2086號裁定送勒戒處所觀察、勒戒後，認無繼續施用毒品
    傾向，於91年7 月18日執行完畢出所乙節，有臺灣高等法院
    被告前案紀錄表及刑案查註紀錄表各1 件在卷可稽。依最高
    法院95年度台非字第65號、95年度台非字第141 號等判決見
    解所認，毒品危害防制條例第20條第3 項所謂「五年後再犯
    」，解釋上應僅限於施用第一級、第二級毒品者，於觀察、
    勒戒或強制戒治執行完畢釋放後五年內，均未再為任何施用
    第一級、第二級毒品之犯行者，始足當之；倘五年內曾經再
    犯，經依法追訴處罰，縱其第三次（或第三次以上）再度施
    用毒品之時間，在初犯受觀察、勒戒或強制戒治執行完畢釋
    放五年以後，仍與「五年後再犯」之情形有別，且因已於「
    五年內再犯」，顯見其再犯率甚高，原實施觀察、勒戒或強
    制戒治，已無法收其實效，即應由檢察官逕行依法追訴。從
    而，被告於上開觀察勒戒執行完畢後三犯本件施用毒品犯行
    ，事證明確，犯行堪以認定。
二、按海洛因、甲基安非他命分屬毒品危害防制條例第2 條第2
    項第1 款、第2 款所列之第一級毒品及第二級毒品，核被告
    甲○○所為，係犯毒品危害防制條例第10條第1 項、第2 項
    之施用第一級毒品海洛因罪及施用第二級毒品甲基安非他命
    罪。其施用前後非法持有第一級毒品、第二級毒品之低度行
    為，均已為施用之高度行為所吸收，不另論罪。又被告所犯
    上開施用第一級毒品海洛因、第二級毒品甲基安非他命等罪
    間，犯意各別、行為互殊，應予分論併罰。又查，被告於93
    年間因施用毒品案件，經臺灣臺北地方法院以93年度訴字第
    916 號判處有期徒刑7 月，於93年10月18日確定，並於94年
    6 月15日縮刑期滿執行完畢。嗣於95年間又因施用第一、二
    級毒品案件，經本院以95年度訴字第1965號判處有期徒刑8
    月、4 月，於95年12月4 日確定；復於同年因違反毒品危害
    防制條例案件，經本院以95年度訴字第2658號判處有期徒刑
    1 年6 月，於96年4 月18日確定。上開二罪嗣經本院以96年
    度聲減字第2088號裁定減刑，並定應執行為有期徒刑1 年2
    月確定，於96年7 月16日縮刑期滿執行完畢出監等情，亦有
    上開前案紀錄表在卷可稽。被告於上開有期徒刑執行完畢後
    ，5 年內故意再犯本件均有期徒刑以上之罪，均為累犯，各
    應依刑法第47條第1 項之規定加重其刑。本院審酌被告已有
    施用毒品紀錄，且迭經判處有期徒刑在案，竟又為本件犯行
    ，顯見其未知戒除毒癮，意志力薄弱，並考量施用毒品乃自
    戕行為，所生危害非鉅，暨被告坦承施用毒品犯行之犯後態
    度等一切情狀，量處如主文所示之刑，並定應執行刑如主文
    所示。至扣案之海洛因殘渣袋1 個，含有難以析離之第一級
    毒品海洛因成分，應以毒品視之，爰依毒品危害防制條例第
    18條第1 項前段之規定宣告沒收銷燬之。另扣案之注射針筒
    1 支，則為被告所有供本件犯罪所用之物，業經被告於本院
    審理中供述明確，應依刑法第38條第1 項第2 款之規定宣告
    沒收，附此敘明。
三、末按「除被告所犯為死刑、無期徒刑、最輕本刑為三年以上
    有期徒刑之罪或高等法院管轄第一審案件者外，於前條第一
    項程序進行中，被告先就被訴事實為有罪之陳述時，審判長
    得告知被告簡式審判程序之旨，並聽取當事人、代理人、辯
    護人及輔佐人之意見後，裁定進行簡式審判程序」，刑事訴
    訟法第273 條之1 第1 項定有明文。查本件被告涉犯之毒品
    危害防制條例第10條第1 項、第2 項之施用毒品罪，法定本
    刑均非最輕本刑為3 年以上有期徒刑之罪，且被告於本院準
    備程序期日中已就被訴事實為有罪之陳述，經告知被告簡式
    審判程序之旨後，被告及公訴人對於本件改依簡式審判程序
    審理亦均表示無意見，是本院即依前揭刑事訴訟法規定，裁
    定本件進行簡式審判程序，附此敘明。
據上論斷，應依刑事訴訟法第273 條之1 第1 項、第299 條第1
項前段，毒品危害防制條例第10條第1 項、第2 項、第18條第1
項前段，刑法第11條前段、第47條第1 項、第51條第5 款、第38
條第1 項第2 款，判決如主文。
本案經檢察官馬凱蕙到庭執行職務。
中    華    民    國    97    年    4     月    22    日
                  刑事第十四庭  法  官  汪怡君
上列正本證明與原本無異。
如不服本判決，應於送達後十日內敘明上訴理由，向本院提出上
訴狀。
                                書記官  李郁禎
中    華    民    國    97    年    4     月    28    日
附錄本案論罪科刑法條全文：
毒品危害防制條例第10條
施用第一級毒品者，處六月以上五年以下有期徒刑。
施用第二級毒品者，處三年以下有期徒刑。


司法院資訊處製作；財團法人民間司法改革基金會備份。
